臺灣彰化地方法院民事判決　96年度重訴字第70號
原　　　告　丁○
訴訟代理人　楊錫楨律師
複 代理 人　丙○○
被　　　告　甲○○
　　　　　　乙○○
共　　　同
訴訟代理人　王素珍律師
複 代理 人　朱坤棋律師
上列當事人間請求損害賠償事件，原告提起刑事附帶民事訴訟，
經本院刑事庭裁定移送前來，本院於民國96年12月13日言詞辯論
終結，茲判決如下：
    主 文
被告應連帶給付原告新台幣貳佰壹拾參萬零參佰陸拾陸元，及自
民國九十六年一月十日起至清償日止，按年息百分之五計算之利
息。
原告其餘之訴駁回。
訴訟費用由被告連帶負擔百分之二十；餘由原告負擔。
本判決原告勝訴部分於原告以新台幣柒拾貳萬元為被告供擔保後
，得假執行；但被告以新台幣貳佰壹拾參萬零參佰陸拾陸元為原
告預供擔保，得免為假執行。
原告其餘假執行之聲請駁回。
    事實與理由
一、按訴狀送達後，原告不得將原訴變更或追加他訴。但擴張或
    減縮應受判決事項之聲明者，不在此限。民事訴訟法第255
    條第1項第3款定有明文。本件原告原起訴主張：被告應連帶
    給付原告新台幣（下同）11,312,832元，及自起訴狀繕本送
    達翌日起至清償日止，按年息5%計算之利息。嗣於訴訟進行
    中，將聲明變更為：被告應連帶給付原告11,160,732元，及
    自起訴狀繕本送達翌日起至清償日止，按年息5%計算之利息
    。原告上開訴之變更核屬減縮應受判決事項之聲明，與首揭
    規定相符，應予准許，先予敘明。
二、原告起訴主張：
  (1)被告甲○○於民國95年3月10日18時許下班，騎乘被告乙○
    ○所有之車號NPH-723號重型機車欲返家，沿彰化縣埤頭鄉
    ○○○路180巷6弄由東往西方向行駛，行經該巷弄136號前
    時，突然想起有物品忘於公司而突然迴轉時，適原告騎乘車
    牌號碼IWH-938號重型機車，同向行駛於被告機車之後方，
    見狀受到驚嚇閃避不及，因而人車往左傾倒跌落農田，致受
    有頸部外傷性骨折合併脊髓損傷、四肢癱瘓、呼吸功能不全
    等傷害，且經治療後仍癱瘓在床。被告上開過失重傷害犯行
    ，業經貴院刑事庭以95年度交易字第251號判決有期徒刑貳
    月確定在案。
  (2)被告甲○○並無機車駕照，詎被告乙○○疏未注意，仍將其
    所有之機車借予被告甲○○或聽任被告甲○○騎用，被告乙
    ○○此舉顯然違反道路交通安全管理處罰條例第21條第1項
    第1款及第28條之規定，其對於本件車禍之發生為有過失，
    爰依侵權行為法律關係，請求被告連帶賠償下列費用：
    醫藥費用部分：本件車禍發生後，原告支出醫藥費用160,
      645元，另購買醫療相關用品支出66,297元，合計支出226
      ,942元。
  　看護費用部分：原告聘請本國看護人員支出費用240,900
      元；聘請外國看護工支出103,610元；聘請妯娌看護，以
      一日1,000元計算，共支出6,000元。又原告因完全無法處
      理日常生活事務，終生需仰賴他人照護，故可請求至生命
      結束止之看護費用。原告為35年11月26日出生，於95年12
      月1日時為60歲，依93年度台閩地區女性平均餘命表，原
      告尚有23.78年之餘命，茲以原告尚有23年餘命，並以原
      告目前聘請外籍看護工每月需費20,722元，每年為248,66
      4元計算，依霍夫曼計算法扣除中間利息為3,741,194元。
      總計原告得向被告請求之看護費用為4,091,704元。
  　就醫交通費用部分：支出1,600元。
  　未來醫療器材等費用部分：原告所受傷害為頸部外傷性骨
      折合併脊髓損傷、四肢癱瘓、呼吸功能不全等重傷害，故
      必須使用輪椅、氣墊座、氣墊床、手搖病床及尿布等醫療
      耗材，輪椅一部為15,000元、氣墊座一座為15,000元、氣
      墊床一床為10,000元、手搖病床一床為16,500元，共計56
      ,500 元，尿布等耗材一個月費用為3,047元，一年為36,5
      64元，而輪椅、氣墊座、氣墊床、手搖病床之耐用年數，
      依據87年12月30日行政院台財字第52053號函發布修正之
      固定資產耐用年數表，醫療用之機器及設備耐用年限為7
      年，故原告關於上揭醫療設備一年應負擔之費用為8,071
      元（56500/7=8071），合計尿布等耗材在內，原告一年應
      負擔之費用為44,635元（8071＋36564=44635）。而以原
      告尚有23年餘命依霍夫曼計算法扣除中間利息為671,542
      元（44635×15.00000000=671542）。
  　不能工作之損失部分：原告從95年4月至11月共計8個月不
      能工作，又原告發生車禍當時係任職於承韋家具股份有限
      公司，平均月薪為21,118元，則可請求不能工作之損失為
      168,944元。
  　精神慰撫金部分：原告車禍受傷後四肢癱瘓，成為脊髓損
      傷病人，終身不能從事任何工作，日常生活完全無法自理
      ，需人看護，身體及精神所受之病苦非輕，且車禍後被告
      未加聞問，所受精神損失鉅大，生不如死，爰請求600萬
      元之精神慰撫金。
  (3)綜上，原告得請求被告連帶賠償11,160,732元，為此依法提
    起本訴，並聲明：被告應連帶給付原告11,160,732元，及自
    起訴狀繕本送達翌日起至清償日止，按年息5%計算之利息；
    訴訟費用由被告連帶負擔；願供擔保，請准宣告假執行。
三、被告則以：
　(1)本件車禍被告甲○○縱有過失，但原告騎乘機車在後，亦未
    注意應保持安全距離及注意車前狀況，復未靠右行駛，而緊
    隨在被告機車左後側並行駛於路中左側，故原告就本件車禍
    之發生與有過失，應依民法第217條規定減輕被告賠償金額
    或免除之。
  (2)對於原告請求之醫療費用160,645元、醫療相關用品中之輔
    具費用3,071元、已支出之看護費用350,510元、交通費用1,
    600元及不能工作之損失168,944元部分，被告不爭執。
  (3)不同意原告請求下列費用：
    其他醫療相關器材費用部分：原告需舉證有醫療上之必要
    。
  　終身看護費用部分：原告並未舉證證明其終身皆須仰賴他
      人照護，故此部分被告不同意其請求。
  　未來醫療器材部分：原告未舉證，不同意其請求。
  　精神慰撫金部分：被告甲○○不識字，目前無工作，名下
      亦無財產，且本件車禍經刑事判決認定原告有較大之過失
      ，其請求金額顯然過高。
  (4)本件車禍發生時，被告乙○○在服兵役中，並不在家，且當
    天係因被告甲○○原來騎乘之機車故障，故私自騎乘被告乙
    ○○所有之上開機車，並非被告乙○○借機車給被告甲○○
    騎乘，亦無聽任被告甲○○騎乘之情形，故原告請求被告乙
    ○○連帶賠償，顯無理由等語資為抗辯，並聲明：原告之訴
    駁回；訴訟費用由原告負擔；如受不利判決，願供擔保請准
    宣告免為假執行。
四、原告主張被告甲○○於上揭時地駕駛機車突然迴轉，致駕駛
    機車在後之原告受到驚嚇閃避不及，因而人車往左傾倒跌落
    農田，致受有頸部外傷性骨折合併脊髓損傷、四肢癱瘓、呼
    吸功能不全之傷害之事實，為被告所不爭執，堪信為真實。
五、按汽車在設有彎道、坡路、狹路、狹橋、隧道標誌之路段或
    鐵路平交道，不得迴車，汽車迴車前，應暫停並顯示左轉燈
    光或手勢，看清無來往車輛，並注意行人通過，始得迴轉，
    道路交通安全規則第106條第1款、第5款定有明文。被告甲
    ○○駕駛機車自應遵守上述交通規則，且依當時路況，又無
    不能注意之情形，其竟疏未注意，違規迴車以致肇事，其有
    違反前開規定甚明。至原告駕駛機車未與前車保持安全距離
    、亦未注意車前狀況、復未靠右行駛而同有過失，惟依法被
    告甲○○仍難辭其過失之責，而應負賠償責任。
六、被告乙○○雖辯稱其於服役中，並未同意或聽任被告甲○○
    騎乘其所有之機車等語。惟查，被告乙○○將其所有之機車
    及鑰匙隨意放置家中，且無任何管制方法，防止家人騎乘，
    自屬聽任未領有駕駛執照之被告甲○○得任意騎乘外出，而
    被告甲○○駕駛機車違規迴車致原告受傷，被告乙○○顯已
    違反道路交通管理處罰條例第21條第1項第1款、修正前第28
    條機車所有人不得將機車聽任無駕照之人駕駛之保護他人之
    法律，應推定有過失（最高法院67年台上字第2111號判例參
    照），其過失行為致他人受損害，亦應負賠償責任。又數人
    共同不法侵害他人之權利者，連帶負損害賠償責任，民法第
    185條定有明文，而共同侵權行為人間不以有意思聯絡為必
    要，數人因過失不法侵害他人之權利，茍各行為人之過失行
    為均為其所生損害之共同原因，即所謂行為關連共同，亦足
    成立共同侵權行為（最高法院66年例變字第1號參照）。本
    件被告甲○○、乙○○之過失行為均係造成原告損害之共同
    原因，依民法第185條之規定，自應連帶負賠償責任。
七、按汽車、機車或其他非依軌道行駛之動力車輛，在使用中加
    損害於他人者，駕駛人應賠償因此所生之損害。民法第191
    條之2前段定有明文。查被告乙○○聽任無駕駛執照之被告
    甲○○駕駛機車，被告甲○○因駕駛機車疏未注意而肇事，
    致原告受傷，原告自得請求被告乙○○、甲○○連帶賠償其
    損害。茲就原告得請求賠償之金額分述如下：
  (1)醫藥費用及相關醫療器材費用部分：
    原告主張其支出醫藥費用160,645元部分，為被告所不爭執
    ，應予准許。至於原告支出之相關醫療器材費用66,297元部
    分，業據原告提出統一發票為證，經核確為原告醫療所需，
    亦應准許。
  (2)看護費用部分：
  　原告主張其已支出看護費用350,510元，為被告所不爭執，
    應予准許。至於原告主張將來看護費用部分，查原告因脊髓
    損傷致四肢癱瘓無力，迄今已滿一年，已無明顯改善之空間
    ，且終生無法自理生活，需要他人照顧，此有行政院衛生署
    彰化醫院96年9月18日彰醫病字第0960005310號函在卷可稽
    ，則原告以餘命23年，每年支出看護費用248,664元計，於
    扣除中間利息後，請求賠償3,741,194元，尚屬有據，應予
    准許。
  (3)就醫交通費用部分：
    原告至醫院就醫交通費用1,600元，為被告所不爭執，應予
    准許。
  (4)未來醫療器材費用部分：
  　查原告癱瘓在床，其需輪椅、氣墊座、氣墊床、手搖病床及
    尿布等醫療耗材，符合經驗法則，而原告主張一年需支出44
    ,635 元（平均每月約3,720元），亦屬合理可採，則原告以
    餘命23年計算，扣除中間利息後，請求賠償671,542元，應
    予准許。
  (5)工作收入損害部分：
    原告主張其減少工作收入，受有168,944元之損害，為被告
    所不爭執，應予准許。
  (6)精神慰撫金部分：
    按慰撫金數額之認定，除依當事人所受身體上及精神上痛苦
    程度及所造成之影響予以衡量外，尚須斟酌雙方之身分、資
    力與加害之程度及各種情形以資核定。查原告不識字，名下
    有農地1筆；被告甲○○不識字，無業，名下無財產；被告
    乙○○為二專畢業，月薪約3萬元，名下無財產，為兩造所
    陳明，並為兩造所不爭。本院斟酌兩造之教育程度、身分、
    地位、經濟狀況及原告所受痛苦之程度等一切情狀，認原告
    請求非財產上損害即精神慰撫金6,000,000元，尚嫌過高，
    應核減為2,000,000元為適當。
八、按損害之發生或擴大，被害人與有過失者，法院得減輕其賠
    償金額，或免除之。民法第217條第1項定有明文。原告駕駛
    機車未與前車保持安全距離、亦未注意車前狀況、復未靠右
    行駛，對本件車禍之發生，亦難辭過失之責，茲審酌兩造過
    失程度，酌情認兩造各應負五成之過失責任。
九、按保險人依強制汽車責任保險法規定給付之保險金，視為加
    害人或被保險人損害賠償金額之一部分；加害人或被保險人
    受賠償請求時，得扣除之，該法第30條定有明文。查原告已
    受領145萬元之強制汽車責任保險金給付之事實，業經原告
    陳明，此部分金額應自原告得請求賠償之金額中扣除。
十、綜上，原告得請求被告連帶賠償之金額為2,130,366元【（
    160645＋66297＋350510＋0000000＋1600＋671542＋168944
    ＋0000000）×5/00－0000000）】。從而，原告本於侵權行
    為之損害賠償請求權，請求被告連帶賠償2,130,366元，及
    自起訴狀繕本送達翌日即96年1月10日起至清償日止，按年
    息5%計算之法定遲延利息，洵屬正當，應予准許，至逾此部
    分所為之請求，則無理由，應予駁回。
十一、兩造均陳明願供擔保聲請宣告假執行或免為假執行，經核
      於原告勝訴部分，於法均無不合，爰分別酌定相當擔保金
      額宣告之。至於原告敗訴部分，其假執行之聲請，已失所
      附麗，應併予駁回。
十二、訴訟費用負擔之依據：民事訴訟法第79條、第85條第2項
      。
中　　華　　民　　國　　96　　年　　12　　月　　27  　日
                  民事第二庭    法　官　施錫揮
以上正本係照原本作成。
如對判決上訴，應於判決送達後20日內向本院提出上訴狀。
中　　華　　民　　國　　96　　年　　12　　月　　27　　日
                      　　　    書記官　黃鏽金
